【裁判字號】    92,訴,991
【裁判日期】    921003
【裁判案由】    毒品危害防制條例
【裁判全文】
臺灣桃園地方法院刑事判決                          九十二年度訴字第九九一號
    公  訴  人  臺灣桃園地方法院檢察署檢察官
    被      告  甲○○
右列被告因違反毒品危害防制條例案件，經檢察官提起公訴（九十二年度毒偵緝字第
二三七號、九十二年度毒偵字第一○六七號），經被告於準備程序中就被訴事實為有
罪之陳述，經合議庭裁定由受命法官獨任行簡式審判程序，本院判決如左：
    主  文
甲○○連續施用第一級毒品，處有期徒刑捌月，扣案之第一級毒品海洛因包，驗餘
淨重點玖公克沒收銷燬之；又連續施用第二級毒品，處有期徒刑肆月，扣案之第
二級毒品安非他命拾玖包，驗餘淨重拾壹點壹陸捌公克沒收銷燬之，扣案之吸食器
壹組沒收。應執行有期徒刑拾月，扣案之第一級毒品海洛因包，驗餘淨重點玖
公克、第二級毒品安非他命拾玖包，驗餘淨重拾壹點壹陸捌公克沒收銷燬之，扣案
之吸食器壹組沒收。
    事  實
一、甲○○前因施用毒品案件，經裁定送觀察、勒戒後，認無繼續施用毒品之傾向，
    由經臺灣桃園地方法院檢察署檢察官於民國八十九年九月一日，以八十九年度毒
    偵字第四四九六號為不起訴處分，詎甲○○猶不知警惕，基於施用第一級毒品海
    洛因之概括犯意，自九十年二、三月間某日起至九十二年三月三十一日晚間十二
    時許止，連續在位於桃園縣中壢市○○路一八七巷一弄二十五號三樓之住處，及
    其友人位於桃園縣平鎮市○○街四二巷四弄九號之住處內等處，非法施用海洛因
    多次；又基於施用第二級毒品安非他命之概括犯意，自九十年十一月十六日下午
    三時許採尿前回溯九十六小時內某時起至九十二年三月三十一日晚間十二時許止
    ，連續在同前地址等處，非法施用安非他命多次。嗣為警分別於：(一)九十年十一
    月十六日十三時許，在桃園縣中壢市○○路○段六十巷五十二弄十六號之三前查
    獲，扣得安非他命一包驗餘淨重零點零一五七公克。(二)於九十一年六月二十二日
    下午六時許，在桃園縣中壢市○○路一八七巷一弄二十五號三樓查獲，扣得安非
    他命二包驗餘淨重一點六五七公克、二包驗餘淨重二點三三八六公克、十四包驗
    餘淨重七點一二五五公克、海洛因一包驗餘淨重一點四五公克，及其所有之安非
    他命吸食器一組、使用過之注射針筒一支。(三)於九十二年四月一日二十時二十分
    許，在桃園縣八德市○○路二十七號前查獲，扣得海洛因二包驗餘淨重一點九四
    公克，經依本院九十一年度毒聲字第一三二四號裁定送觀察、勒戒後，認有繼續
    施用毒品之傾向，以九十二年毒聲字第二一二三號裁定令入戒治處所施以強制戒
    治。
二、案經桃園縣警察局桃園分局、中壢分局、八德分局報請臺灣桃園地方法院檢察署
    檢察官偵查起訴。
    理  由
一、訊據被告甲○○坦承有多次施用毒品海洛因及安非他命之事實，而被告於九十一
    年十一月十六日下午一時許、九十一年六月二十二日下午六時許、九十二年四月
    一日下午八時二十分許分別為警查獲後所採尿液經送檢驗結果均有安非他命陽性
    反應等情，有卷附桃園縣衛生局不法藥物尿液檢定書二紙，及行政院衛生署管制
    藥品管理局檢驗成績書一紙在卷可參；又被告於事實一、(二)查獲時所扣得之白色
    粉末三包經鑑定結果，其中一包驗餘淨重一點四五公克，確係第一級毒品海洛因
    ，其餘二包驗餘淨重零點六三公克，包裝重零點五八公克，經檢驗結果並無毒品
    反應，而事實一、(三)所扣得之白色粉末二包驗餘淨重一點九四公克經鑑定結果確
    為毒品海洛因，有法務部調查局鑑定通知書二件附卷可憑，而事實一、(一)扣得之
    不明粉末一包驗餘淨重零點零一五七公克、事實一、(二)扣得之不明粉末共十八包
    驗餘淨重十一點一二一一公克經鑑驗結果，確含有甲基安非他命成，亦有國防部
    憲兵司令部刑事鑑識中心鑑驗通知書二份在卷可稽，此外並有注射針筒一支及吸
    食器一組扣案可佐，足認被告之自白與事實相符。至被告辯稱其毒品海洛因係自
    九十一年八、九月起至九十二年三月底施用云云，惟查，被告確係自九十年二、
    三月起即有施用毒品海洛因犯行，已據其於檢察官偵查時供承在卷（見九十二年
    度毒偵緝字第二三七號卷第三十頁反面），其事後於本院審理時翻異前詞，改稱
    自九十一年八、九月間起始施用云云，顯係卸責之詞，並無可採。又查海洛因係
    嗎啡經化學合成之半人工合成品，其藥（毒）性高於嗎啡，經吸食或注射進入人
    體，藉由人體代謝系統之新陳代謝，分解成藥（毒）性較低之嗎啡，由尿液排出
    人體，故於尿液中以嗎啡成份檢出，有憲兵司令部七十九年六月一日（七九）鑑
    驗字第○二七三號函、八十年六月十七日（八○）鑑驗字第二八一五號函、暨法
    務部調查局八十年三月二十八日（八○）發技一字第一八九八號函可稽，為本院
    審理所已知，又服用海洛因後二十四小時內，約有服用量之百分之八十排泄於尿
    液中，其於尿液中可檢出之最長時限，受施用劑量、施用方式、個人體質及其代
    謝情況等因素影響，因個案而異，一般可檢出之最長時限為服用後二至四天，亦
    有行政院衛生署管制藥品管理局九十一年十月二十一日管檢字第一一一００二號
    函可稽。被告於九十年十一月十六日、九十一年六月二十二日及九十二年四月一
    日為警查獲時，其尿液經送檢驗結果雖無嗎啡陽性反應，然被告確有施用毒品海
    洛因行為，已據其自承在卷，並有毒品海洛因及施用毒品之注射針筒扣案，因之
    ，被告尿液未經檢驗出有嗎啡陽性反應，或係源於自身體質，或係源於施用毒品
    之劑量，尚不得以其尿液無嗎啡陽性反應，即認其並無施用行為。又查被告前因
    施用毒品案件，經裁定送觀察、勒戒後，認無繼續施用毒品之傾向，由臺灣桃園
    地方法院檢察署檢察官於八十九年九月一日，以八十九年度毒偵字第四四九六號
    為不起訴處分，此有臺灣高等法院被告全國前案紀錄表、臺灣桃園地方法院檢察
    署前案資料查註記錄表各一件附卷可按，又被告因本件施用第二級毒品犯行，於
    九十一年五月十七日，經本院以九十一年度毒聲字第一三二四號裁定送觀察、勒
    戒後，認有繼續施用毒品之傾向，以九十一年度毒聲字第二一二三號裁定令入戒
    治處所施以強制戒治一年，亦有本院以九十一年度毒聲字第一三二四號裁定、九
    十一年度毒聲字第二一二三號裁定存卷可稽，被告於前開不起訴處分後，五年內
    再犯毒品危害防制條例第十條之罪，事證明確，犯行堪予認定，應予依法論科。
二、按海洛因、安非他命分別為毒品危害防制條例第二條第二項第一款、第二款所規
    範之第一級毒品及第二級毒品，被告予以施用，核其所為係犯同條例第十條第一
    、二項之施用第一、二級毒品罪。其施用毒品前後持有毒品之低度行為，為施用
    之高度行為所吸收，不另論罪。被告先後多次施用第一級、第二級毒品之行為，
    各均時間緊接，且犯構成要件相同之罪，顯係基於概括犯意反覆為之，為連續犯
    ，均應依刑法第五十六條之規定分別論以一罪，並均加重其刑。被告所犯上開二
    罪間，犯意個別，行為不同，應予分論併罰。爰審酌被告前已有多次施用毒品犯
    行，經觀察勒戒處遇後，猶未能使其戒斷施用毒品惡習，足徵其沾染甚深，及斟
    酌施用毒品犯行係屬自戕行為，並未對社會造成重大危害，及被告犯罪後之態度
    ，坦承犯行等一切情狀，分別量處如主文所示之刑，並定其應執行之刑，以資懲
    儆。
三、扣案之第一級毒品海洛因三包驗餘淨重共計三點三九公克，第二級毒品安非他命
    十九包驗餘淨重合計十一點一三六八公克，經鑑驗結果，確為第一級毒品海洛因
    及第二級毒品安非他命，有法務部調查局鑑驗通知書二份及國防部憲兵司令部刑
    事鑑識中心鑑驗通知書二份在卷可稽，被告雖辯稱其中十四包，驗餘淨重七點一
    二五五公克之安非他命為其友人所遺留，非其所有，惟查，前開扣案之安非他命
    十四包確為被告所有，已據被告於警詢時坦承在卷（見九十一年度毒偵字第一五
    三一號卷第八頁），被告事後翻異前詞，已難參採，且安非他命係屬第二級毒品
    ，依毒品危害防制條例第十八條第一項前段規定，不問屬於犯人與否，均應沒收
    銷燬之，因之，扣案之前開毒品海洛因及安非他命，均應諭知沒收銷燬之，至被
    告於九十一年六月二十二日為警查獲時所另扣得之不明粉末二包，合計驗餘淨重
    零點五二公克，包裝重零點五八公克經檢驗結果，並無毒品反應，有前開法務部
    調查局鑑定通知書在卷可稽，公訴人請求併予沒收銷燬之，尚有誤會；又扣得之
    安非他命吸食器一組，為被告所有供施用毒品安非他命所用之物，業據被告供承
    在卷，應依刑法第三十八條第一項第二款宣告沒收，至使用過之海洛因注射針筒
    一支，因非專供施用毒品之器具，且被告亦否認為其施用海洛因所用器具，復無
    其他證據證明為被告所有，自不得沒收，併此敘明。
四、本件經檢察官提起公訴，被告於準備程序中就被訴事實為有罪之陳述，經法官告
    知簡式審判程序之旨，並聽取公訴人、被告之意見後，本院合議庭裁定由受命法
    官獨任進行簡式審判程序，附予說明。
據上論斷，應依刑事訴訟法第二百七十三條之一第一項、第二百九十九條第一項前段
，毒品危害防治條例第十條第一項、第二項、第十八條第一項前段，刑法第十一條前
段、第五十六條、第五十一條第五款、第三十八條第一項第二款，判決如主文。
本案經檢察官郭靜文到庭執行職務。
中      華      民      國      九十二      年    十      月    三      日
                                臺灣桃園地方法院刑事第九庭
                                    法  官    黃  斯  偉
右正本證明與原本無異。
如不服本判決，應於判決送達後十日內向本院提出上訴狀( 應附繕本 )，上訴於
臺灣高等法院。
                                    書記官    李  珈  慧
中      華      民      國      九十二      年    十      月    三      日
論罪法條之依據：
毒品危害防制條例第十八條
查獲之毒品及專供製造或施用毒品之器具，不問屬於犯人與否，均沒收銷
燬之。但合於醫藥或研究之用者，得不予銷燬。
前項合於醫藥或研究用毒品或器具之管理辦法，由法務部會同行政院衛生
署定之。
毒品危害防制條例第十條
施用第一級毒品者，處六月以上五年以下有期徒刑。
施用第二級毒品者，處三年以下有期徒刑。


司法院資訊處製作；財團法人民間司法改革基金會備份。
